臺灣高等法院臺南分院刑事判決　　　　100年度上訴字第146號
上　訴　人
即　被　告　熊庭傑
選任辯護人　蘇新竹律師（扶助律師）
上列上訴人因公共危險案件，不服臺灣臺南地方法院99年度訴字
第1460號中華民國99年12月31日第一審判決（起訴案號：臺灣臺
南地方法院檢察署99年度偵字第3988號），提起上訴，本院判決
如下：
    主  文
原判決撤銷。
熊庭傑失火燒燬他人所有之壓克力遮雨棚，致生公共危險，處拘
役伍拾玖日，如易科罰金，以新台幣壹仟元折算壹日。
    事  實
一、熊庭傑於民國97年間，因竊盜案件，經臺灣臺南地方法院97
    年度簡字3423號判決，判處有期徒刑5月確定，甫於98年8月
    2 日縮刑期滿執行完畢（本件不構成累犯）。詎其仍不知悔
    改，預見未熄滅之煙蒂不可隨處亂丟，否則易引起火災致生
    公共危險，尤以與含易燃揮發氣體之強力膠包覆，向他人壓
    克力製之遮雨棚丟擲，極易引燃而燒燬該遮雨棚，竟自信不
    會發生火災，仍於99年1 月24日13時30分許，將未熄滅之煙
    蒂及塊狀強力膠，以塑膠袋包裹，外面再以毛巾包覆，並從
    其位於臺南市○○路○段186巷8號8樓之5 住處窗戶往下丟擲
    ，因而落至倪靜慶位於同棟樓下7樓之5住處之壓克力遮雨棚
    上，該壓克力遮雨棚因而起火燃燒熔解出破洞，致生公共危
    險。幸經倪靜慶及時發現而報警，經消防隊到場將火勢撲滅
    而未釀成災害。
二、案經倪靜慶訴由臺南市政府警察局第六分局報請臺灣臺南地
    方法院檢察署檢察官偵查起訴。
    理  由
甲、程序方面（證據能力部分）：
    按被告以外之人於審判外陳述，雖不符刑事訴訟法第159 條
    之1至之4之規定，而經當事人於審判程序同意作為證據，法
    院審酌該言詞陳述或書面陳述作成時情況，認為適當者，亦
    得為證據；當事人、代理人或辯護人於法院調查證據時，知
    有同法第159條第1項不得為證據之情形，而未於言詞辯論終
    結前聲明異議者，視為有前項之同意，同法第159條之5定有
    明文。本件被告及辯護人對於檢察官所舉所有書面證據及原
    審提示證據之證據能力，已於本院表明均同意列為證據（見
    本院卷第33頁、55頁背面），本院審酌該等供述證據之取得
    過程並無瑕疵，與本件待證事實間復具有相當之關聯性，自
    得採為證據。
乙、實體方面：
一、訊據被告固坦承有於上開時地，丟棄內有煙蒂，外以塑膠袋
    、毛巾包裹之物品一包，惟矢口否認有何失火犯行，辯稱：
    伊抽煙後，確實有將煙蒂熄滅，當時因為垃圾車來，伊就將
    該包垃圾丟下，伊不知為何會失火云云。經查：倪靜慶位於
    同棟樓下7樓之5住處之壓克力遮雨棚，因前開時間有人自上
    方丟棄垃圾狀物品一包（內有未熄滅之煙蒂及塊狀強力膠，
    其外以塑膠袋包裹，再以毛巾包覆），致該壓克力遮雨棚因
    而起火燃燒熔解出破洞等情，業據證人倪靜慶於本院審理時
    供述明確（見本院卷第58-61 頁）；復有臺南市警察局第六
    分局大林派出所民眾言詞告訴紀錄表（告訴人：倪靜慶）、
    臺南市警察局第六分局指認嫌疑人紀錄表（倪靜慶指認被告
    （見警卷第6-7 、15頁）可證，而證人倪靜慶住處之遮雨棚
    ，確經失火燒出一個大洞，亦有99年1 月24日臺南市警察局
    第六分局刑案現場照片6張（見警卷第17-19頁）、現場照片
    12張（見偵卷第16-21 頁）可稽，證人即警員陳淯濰亦證稱
    ：99年1月24日下午台南市○○路○段186巷8號7樓之5 確有
    發生火災，警卷第17- 19頁照片係其所拍等語（見本院卷第
    56-57 頁背面），足認證人倪靜慶住處之遮雨棚，確有於事
    實欄所示之時間遭人丟棄易燃物品一包起火燒燬。
二、次查，被告坦承其平日有吸食強力膠及抽煙之習慣（見警卷
    第4 頁、原審卷第28、29頁背面），參以被告於原審供述：
    「我睡醒過來有抽煙的習慣，我抽了煙之後因為找不到煙灰
    缸，所以就將煙蒂放在垃圾袋裡面，將整包垃圾袋往下丟，
    我房間的窗戶下面都是7樓之5的遮雨棚，我把那包垃圾袋往
    下丟，可能造成煙蒂燃燒引起火災。」、「就那一次，我人
    身體不舒服，才會把整袋垃圾袋的東西順手往窗戶外丟，我
    當時沒有注意到，所以才會造成燒燬樓下的遮雨棚。」等語
    （見原審卷第61頁背面）。又案發時現場照片顯示該遮雨棚
    有遺留擠壓完之強力膠外殼，現場遮雨棚起火處，位於七樓
    之高度，並凸出於屋外，現場窗戶外均無支撐之物可供攀爬
    ，且屋內窗戶位置，亦無法採集到遮雨棚起火處之殘留物，
    有臺南市警察局第六分局99年11月2日南市警六刑字第09946
    349510號函及其檢附照片1張可證（見原審卷第33-34頁），
    依上開臺南市警察局函，「現場窗戶外均無支撐之物可供攀
    爬」，則本件火災可排除係他人攀爬至告訴人七樓住處縱火
    ，益徵上開時間，證人倪靜慶住處之遮雨棚因失火燒出一個
    大洞，確係因居住其正上方之被告丟擲以毛巾、塑膠袋包覆
    未熄滅之煙蒂及未吸食之強力膠，因強力膠揮發性氣體助燃
    而引起火災所致。被告辯稱：伊確實有將煙蒂熄滅云云，顯
    係避重就輕之詞，並無足取。況被告於案發後，經原審法院
    囑託法務部調查局對被告為測謊鑑定，對於「七樓的強力膠
    不是伊丟的」及「七樓的火災不是伊造成的」二項問題，被
    告固回答「否」，惟其呈現情緒波動之反應，研判有說謊，
    有法務部調查局99年12月15日調科字第09900570550 號測
    謊報告書、測謊同意書、身心狀況調查表、測謊問卷內容題
    組、生理記錄圖、測謊程序說明、施測者專業資格證明、其
    他測謊文獻等資料可憑（見原審卷第44-51 頁），更足以佐
    證被告辯稱：本件火災非其造成云云，應係子虛，無可採憑
    。
三、本件被告預見未熄滅之煙蒂與會產生揮發氣體助燃之強力膠
    ，以塑膠袋及毛巾包覆，向樓下被害人倪靜慶之陽台裝設壓
    克力遮雨棚上丟擲，極易造成起火燃燒，竟自信其不會發生
    火災，仍向被害人倪靜慶之陽台遮雨棚上丟擲，致引發火災
    ，被告有刑法第14條第2 項之過失，至為明確。復按刑法第
    175條第3項所稱之「燒燬」，係指燃燒毀損之意，亦即標的
    物已因燃燒結果喪失其效用而言（最高法院87年度台上字第
    1719號判決意旨參照）。查被告之失火行為，雖僅有使壓克
    力遮雨棚熔解破洞，但可使之滲漏雨水或異物致喪失對外隔
    絕效用而不堪使用，應認已達燒燬程度。又按該條項所稱之
    「致生公共危險」者，乃指危及不特定人或多數人生命、身
    體或財產之狀態，且應以具有理性及判斷力之通常人為標準
    自客觀上而為判斷，是本件被告係將未熄滅之煙蒂及強力膠
    ，外包覆塑膠袋，再以毛巾包裹，將之丟擲於與住宅相連之
    壓克力遮雨棚，極有可能波及該宅甚或鄰戶，證人倪靜慶於
    偵查中更證稱：「大廈使用天然瓦斯，住的都是老人，我也
    想過要把遮雨棚拿掉，不過我怕會燒到樓下的老人」等語（
    見偵卷第11頁），被告自承：「我抽了煙之後找不到煙灰缸
    ，所以將煙蒂放在垃圾袋裡面，就將整包垃圾往下丟，我房
    間的窗戶下面就是7樓之5的遮雨棚」乙節（見原審卷第61頁
    背面），自可認被告可預見其行為將致生公共危險。
四、核被告所為，係犯刑法第175條第3項之失火罪，應予依法論
    科。公訴人認被告係犯刑法第175條第1項之放火罪，尚有未
    洽，起訴法條應予變更。另按放火原含有毀損性質，自無再
    論毀損罪餘地（最高法院29年上字第2388號判例、97年度台
    上字第2826號判決可資參照），查起訴書雖認被告所為，另
    涉犯刑法第354條之毀損罪，且與被告所犯刑法第173條第1
    項之放火燒燬住宅等以外之物罪，具有想像競合犯之關係一
    節，然此業經蒞庭檢察官更正，有卷附補充理由書可佐（見
    原審卷第71之2頁），附此敘明。
五、撤銷改判之理由：
    原審以被告罪證明確，因而論以刑法第175條第1項之放火罪
    ，固非無據，惟查：台南市○○路○段186巷8 號之整棟建物
    ，為鋼筋水泥建物，有卷附相片可稽（見偵查卷第29頁）。
    且該建物四周，均為水泥建物，地面為水泥地，以被告丟棄
    包有未熄滅之煙蒂及強力膠之垃圾一包，不易引起火災。被
    告並無放火之故意，至為明確。辯護意旨以被告僅成立失火
    罪一節，尚非無據。原審論被告以刑法第175條第1項之放火
    罪，即有違誤。被告上訴意旨猶執前詞，否認犯罪，固無可
    取，惟原判決既有上開可議之處，即應由本院予以撤銷改判
    ，以期適法。
六、本院審酌被告有事實欄所載之前案科刑及執行紀錄，有卷附
    臺灣高等法院被告前案紀錄表可稽，其受有期徒刑之執行完
    畢，再犯本件失火罪（最重本刑為拘役），雖不構成累犯，
    益見其品行不佳，又被告罔顧鄰戶公眾身家財物安全，將裝
    有未熄滅之煙蒂及強力膠之垃圾由住處窗戶往下丟擲，致倪
    靜慶住處之壓克力遮雨棚起火燃燒熔解破洞，使之滲漏雨水
    或異物致喪失對外隔絕效用而不堪使用，使被害人不堪其擾
    ，及其否認犯行之犯後態度等一切情狀，量處如主文所示之
    刑，並諭知易科罰金之折算標準，以資懲儆。
七、至於被告本件犯罪所用之煙蒂、塑膠袋及毛巾並未扣案，且
    依其自述一併從住處窗戶往下丟擲（見原審卷第61頁背面）
    ，雖未全部燃燼，業據證人倪靜慶供明在卷（見本院卷第58
    頁背面），惟該煙蒂、塑膠袋及毛巾既未扣案，為免執行困
    難，爰不為沒收之諭知。
據上論結，應依刑事訴訟法第369條第一項前段、第364條、第30
0條、第299條第1項前段，刑法第41條第1項前段、第175條第3項
，刑法施行法第1條之1，判決如主文。
本案經檢察官許美女到庭執行職務。
中    華    民    國   100    年    6     月    9     日
                  刑事第六庭    審判長法  官  董武全
                                      法  官  林英志
                                      法  官  孫玉文
以上正本證明與原本無異。
檢察官如不服本判決應於收受送達後10日內向本院提出上訴書狀
，其未敘述上訴理由者，並得於提起上訴後10日內向本院補提理
由書（均須按他造當事人之人數附繕本）「切勿逕送上級法院」
。
                                      書記官  王薇潔
中    華    民    國   100    年    6     月    9     日
附錄本判決論罪之法條：
刑法第175條
放火燒燬前二條以外之他人所有物，致生公共危險者，處1 年以
上7年以下有期徒刑。
放火燒燬前二條以外之自己所有物，致生公共危險者，處3 年以
下有期徒刑。
失火燒燬前二條以外之物，致生公共危險者，處拘役或3 百元以
下罰金。